【裁判字號】    96,上訴,2446
【裁判日期】    970128
【裁判案由】    違反槍砲彈藥刀械管制條例
【裁判全文】
臺灣高等法院高雄分院刑事判決        96年度上訴字第2446號
上  訴  人
即  被  告  甲○○
                   （現在高雄戒治所戒治中）
指定辯護人  本院公設辯護人  孫妙岑
上列上訴人因違反槍砲彈藥刀械管制條例案件，不服臺灣高雄地
方法院96年度訴字第3068號中華民國96年10月19日第一審判決（
起訴案號：臺灣高雄地方法院檢察署96年度偵字第13516 號），
提起上訴，本院判決如下：
    主  文
上訴駁回。
    事  實
一、甲○○於民國（以下同）89年間，因違反槍砲彈藥刀械管制
    條例案件，經臺灣高等法院台中分院以89年度上訴字第855
    號判處有期徒刑6 年確定，於94年6 月23日縮短刑期假釋出
    監並付保護管束，於95年11月5 日保護管束期滿，假釋未經
    撤銷而執行完畢，詎仍不知悔改，明知可發射子彈具有殺傷
    力之改造槍枝及子彈，均為槍砲彈藥刀械管制條例管制之違
    禁物，未經許可不得持有，於96年2 、3 月間某日在蘇信豪
    （另案偵查）父親蘇紹成位於彰化縣之營業處，無故取得發
    仿BERETTA 廠製M9型半自動手槍及換裝土造金屬槍管，可發
    射子彈具有殺傷力之改造手槍1 支（含彈匣1 個、槍枝管制
    編號00000000000 號）、具有殺傷力之土造子彈2 顆（直徑
    8.8 ±0.55 mm） 、制式子彈1 顆（直徑9.0mm） ，而非法
    持有之。嗣甲○○將上開具殺傷力之槍、彈置於其所有車號
    A7-8500 號自小客車之駕駛座及副駕駛座腳踏墊下，於同年
    5 月5 日上午搭載友人蔡家豪與游燕商自彰化縣南下高雄市
    ，於同日下午3 人施用完毒品後（施用毒品部分均另案處理
    ），再度搭乘上開自小客車在高雄市區閒逛，於同日下午3
    時20分許，在高雄市新興區○○○路76巷口前為警攔查時，
    經警目視車內副駕駛座腳踏板露出上開改造手槍槍柄而查獲
    上情，並扣得上開槍、彈（鑑定時試射土造子彈、射制式子
    彈各1 顆，驗後尚餘土造子彈1 顆）及不具殺傷力之土造子
    彈2 顆。
二、案經高雄市政府警察局移送臺灣高雄地方法院檢察署檢察官
    偵查起訴。
    理  由
壹、證據能力部分：
    按被告以外之人於審判外之言詞或書面陳述，除法律有規定
    者外，不得作為證據，刑事訴訟法第159 條第1 項定有明文
    。又被告以外之人於審判外之陳述，雖不符前4 條之規定，
    而經當事人於審判程序同意作為證據，法院審酌該言詞陳述
    或書面陳述作成時之情況，認為適當者，亦得為證據。當事
    人、代理人或辯護人於法院調查證據時，知有第159 條第1
    項不得為證據之情形，而未於言詞辯論終結前聲明異議者，
    視為有前項之同意，刑事訴訟法第159 條之5 亦定有明文。
    上訴人甲○○及辯護人對於證人蔡家豪、游燕商警訊筆錄，
    證人蔡家豪、游燕商、蘇信豪、黃燦明偵查筆錄之證據能力
    均未爭執，審酌該等筆錄作成時之情況，並無不宜作為證據
    之情事，依刑事訴訟法第159 條之5 第2 項之規定有證據能
    力。
貳、實體部分：
一、訊之上訴人甲○○固坦承其所有駕駛之車輛於前述時地為警
    查獲前開改造手槍及子彈，惟否認觸犯違反槍砲彈藥刀械管
    制條例罪，辯稱：該車曾借給友人蘇信豪使用，上開扣案槍
    彈為蘇信豪放置於該車內，非我所放置云云。惟查：
（一）上訴人甲○○於96年5 月5 日凌晨搭載友人蔡家豪、游燕
      商自彰化南下高雄，於同日上午在高雄某汽車旅館施用毒
      品後，3 人復駕車在高雄市市區閒逛，於同日下午3 時20
      分許，在高雄市新興區○○○路76巷口前，因違規停車而
      為高雄市政府警察局保安警察大隊巡邏車經過發現，蔡家
      豪、游燕商則因見警車靠近即迅速閃躲進入便利超商，為
      警發覺有異上前攔查，經警目視車內副駕駛座腳踏板露出
      上開改造手槍槍柄，乃分別在車內副駕駛座腳踏板、駕駛
      座腳踏板查扣上開槍、彈等情，業經證人即同車者蔡家豪
      、游燕商於警詢及偵查中之證述綦詳，並與證人即查獲警
      員黃燦明於偵查中陳稱：「槍是在當天副駕駛座的腳踏板
      下，因為腳踏板沒有完全蓋好，所以才可以目測到槍枝，
      如警卷32頁照片所示，子彈部分是在駕駛座的腳踏板下找
      到的，子彈是用子盒裝著，毒品及子彈都放在腳踏板下面
      」「子彈是用一個子盒裝著，放在腳踏板下，應該會看的
      出來有東西放在那裏，駕駛在開車應該可以感覺得到下面
      有東西」等語（見96年5 月28日偵查筆錄）；證人即警員
      黃燦明、王文雄、胡斌於原審審理仍為內容大致相同之陳
      述（見原審卷第54～56頁），故上開事實，洵堪認定。
（二）而扣案槍枝及子彈係分別自上訴人甲○○A7-8500 號自小
      客車之駕駛座與副駕駛座腳踏墊下扣得，有扣押物品目錄
      表1 紙及查獲照片7 張在卷可憑；再該查扣之手槍及子彈
      ，經送內政部警政署刑事警察局鑑定結果，認：一、送鑑
      手槍1 枝（含彈匣1 個、槍枝管制編號00000000000 號）
      ，認係改造手槍，由仿BERETTA 廠M9型半自動手槍製造之
      槍枝，換裝土造金屬槍管而成，擊發功能正常，可供擊發
      適用子彈之使用，研判具殺傷力；二、送鑑定之子彈中，
      土造子彈2 顆（直徑8.8 ±0.55mm）金屬彈頭及制式子彈
      1 顆（直徑9.0mm） ，均可擊發，認具殺傷力（土造子彈
      及制式子彈各試射1 顆，鑑驗後尚餘土造子彈1 顆）；三
      、另有土造子彈2 顆（直徑8.7 ±0.55mm）經採樣1 顆試
      射，無法擊發，認不具殺傷力等情，此有內政部警政署刑
      事警察局96年5 月17日刑鑑字第0960071135號槍彈鑑定書
      1 份暨所附槍彈相片10張在卷可稽（見偵查卷第24～28頁
      ），是上訴人甲○○所持有之該槍枝1 支及子彈3 顆（即
      直徑8.8 ±0.55mm之土造子彈2 顆直徑9.0mm 制式子彈1
      顆），對人體顯具有殺傷力，為槍砲彈藥刀械管制條例所
      規定之管制物品；另2 顆土造子彈（直徑8.7 ±0.55mm）
      則不具殺傷力，與同條例管制之「子彈」有別均堪認定。
（三）上訴人甲○○雖辯稱：我曾與蘇信豪於96年3 、4 月間以
      手機簡訊及電話中談論扣案槍彈之內容，且曾將車號A7-8
      500 號自小客車借予友人蘇信豪使用，上開扣案槍彈為蘇
      信豪（放置於該車內云云。然查上訴人於原審審理時亦陳
      稱不確定本案扣案槍枝在蘇信豪父親蘇紹成之營業處內所
      看到之槍枝是否同一等語（見原審卷第64頁），又證人蘇
      信豪於偵查中及原審審理時證稱：未曾向被告借車，亦未
      曾將扣案之槍彈放置於被告之車內，又於96年3 、4 月間
      被告因毒品案件遭搜索後，被告認係我向警察檢舉後，兩
      人即很少聯絡等語（見偵查卷第65頁、原審卷第52～53頁
      ），參以上訴人甲○○經另案查獲之000000000 手機並無
      任何與蘇信豪聯絡槍、彈之簡訊內容（見偵查卷第68頁）
      ；另證人蘇信豪0000000000號手機於96年3 月1 日至同年
      4 月15日止，雖與上訴人甲○○之0000000000號手機有往
      來聯絡（見偵查卷第72～119 頁），然亦無從認定雙方聯
      絡之談論內容；再上訴人甲○○雖辯稱與蘇信豪之通聯內
      容，可調閱蘇信豪另案毒品案件遭監聽之監聽譯文等語，
      然上訴人甲○○及證人蘇信豪並無另因毒品案件遭聲請監
      聽等情，亦有彰化縣警察局北斗分局96年9 月3 日北警分
      偵字第0960014746號函在卷可參（見原審卷第34頁），故
      上訴人甲○○之上開辯解，尚難採信。
（四）又A7-8500 號自小客車為上訴人甲○○所有，平日亦為上
      訴人甲○○所使用，業據上訴人甲○○陳述在卷，並有A7
      -8500 號自小客車行車執照影本在卷可稽（見警詢卷第33
      頁），而上訴人甲○○為警查獲時，在其駕駛座位置之腳
      踏墊下，除扣得子彈外，同時起獲海洛因3 包及甲基安非
      他命2 包（另案偵查中），而上開第一、二級毒品均係上
      訴人甲○○所有，並放置於駕駛座之腳踏墊下，據上訴人
      甲○○自承屬實，且經證人即警員胡斌於原審證述明確（
      見原審卷第55頁），參諸上訴人甲○○係與游燕商、蔡家
      豪於96年5 月29日凌晨從彰化縣出發，同日上午至高雄市
      某汽車旅館內施用第一、二級毒品，如上所述，足認上訴
      人甲○○曾中途將上開置放於腳踏墊下之毒品攜出再攜回
      該自小客車內，是依據常情，上訴人甲○○於此駕車期間
      內必然曾彎身向下，甚至掀開駕駛座之腳踏墊，而可清楚
      知悉其駕駛座藏有物品。參以員警黃燦明於偵查中證稱：
      被告之子彈係與上開第一、二級毒品放置於該自小客車之
      駕駛座腳踏板下，且放置毒品處可目測到子彈，而駕駛駕
      車時，亦可以感覺得到腳踏板下有東西等語（見偵查卷第
      31頁），並有扣押物品目錄表1 紙及查獲照片7 張，A7-8
      500 號自小客車行車執照影本在卷可稽（見警詢卷第30～
      33頁）；佐以上訴人甲○○等人是於同日凌晨自彰化市駕
      車時起迄自同日下午3 時15為警查獲長時間內，游燕商、
      蔡家豪則均坐在A7-8500 號自小客車後座，而未坐於副駕
      駛座，上訴人甲○○則係坐在駕駛座，並將衣服放置在副
      駕駛座上等情，亦據證人游燕商、蔡家豪於警詢、偵查證
      述綦詳（見警詢卷第7 ～13頁、偵查卷第10～11頁），足
      認上訴人甲○○亦可輕易發現副駕駛坐下藏放露出槍柄之
      槍枝，又本院審理時上訴人甲○○亦自承：「（問：被查
      獲前，車子已經還你多久了？）答：大約一、二個禮拜」
      等語（見97年1 月14日本院審判筆錄），因該車既已還上
      訴人甲○○一、二個禮拜，槍枝、子彈又分別放置在駕駛
      座及副駕駛座之腳踏板下，槍枝把手又有露出，上訴人甲
      ○○應無未看見之理，又該槍彈黑市價格不低，蘇信豪亦
      無將之放置在所借車輛多日（達一、二個禮拜）而未來取
      回之理，放置子彈及毒品之子盒放置在其腳踏板下亦應有
      所感覺，是堪認上開槍彈是上訴人甲○○置放於其車內駕
      駛座與副駕駛座腳踏墊下之人，該槍彈是在上訴人甲○○
      車上由其持有之中，事證明確，上訴人甲○○所辯係卸責
      之詞，不足採信，其犯行已堪認定。
二、按未經許可持有槍砲、彈藥、刀械等罪，其持有之繼續，為
    行為之繼續，並非狀態之繼續，故一經持有，其犯罪即告成
    立，但其完結，須繼續至持有行為終了時為止（最高法院88
    年度臺上字第2968號判決參照）。核上訴人甲○○持有上開
    可發射子彈具殺傷力之改造手槍1 支（含彈匣1 個、槍枝管
    制編號00000000000 號）、具有殺傷力之子彈3 顆（試射土
    造子彈及制式子彈各1 顆，鑑驗後尚餘土造子彈1 顆），所
    為係犯槍砲彈藥刀械管制條例第8 條第4 項未經許可持有具
    殺傷力之改造手槍罪、及同條例第12條第4 項未經許可持有
    子彈罪。上訴人甲○○自96年2 、3 月間即取得上開槍彈而
    持有之，迄至96年5 月5 日始為警查獲，業如上述，是上訴
    人於此期間持有上開槍彈為繼續犯，應論以一罪，公訴意旨
    雖未論及被告自96年2 、3 月起即開始持有上開槍彈，然此
    部分與起訴部分有繼續犯之實質上一罪關係，為起訴效力所
    及，應併予審理，附此敘明。上訴人甲○○同時持有具殺傷
    力之改造手槍1 支及子彈3 顆，係以一行為觸犯二罪名，為
    想像競合犯，應依刑法第55條前段之規定，從一重論以同條
    例第8條 第4 項未經許可持有可發射子彈具殺傷力之改造手
    槍罪。上訴人甲○○前於89年間因違反槍砲彈藥刀械管制條
    例案件，經臺灣高等法院台中分院以89年度上訴字第855 號
    判處有期徒刑6 年確定，於94年6 月23日縮短刑期假釋出監
    並付保護管束，於95年11月5 日保護管束期滿，假釋未經撤
    銷而執行完畢，有臺灣高等法院被告前案紀錄表在卷可稽，
    其受有期徒刑執行完畢後5 年內，故意再犯本件有期徒刑之
    罪，為累犯，應依刑法第47條第1 項之規定加重其刑。
三、原審適用槍砲彈藥刀械管制條例第8 條第4 項、第1 條第4
    項，刑法第11條前段、第55條、第47條第1 項前段、第42條
    第3 項、第38條第1 項第1 款規定，並審酌上訴人甲○○前
    於89年間因非法持有槍械，經法院判處有期徒刑6 年執行完
    畢，仍未生警惕之心，復再行隨身非法持有扣案具殺傷力之
    槍、彈，置放於車上，對於社會秩序造成危險不輕，其並未
    持以傷人，持有改造手槍1 支、子彈3 顆等一切情狀，量處
    有期徒刑3 年4 月，併科罰金6 萬元，並就罰金部分諭知如
    易服勞役以新台幣2 千元折算1 日。扣案之上開具殺傷力之
    改造手槍1 支（含彈匣1 個、槍枝管制編號0000000000 0
    號）及具殺傷力之土造子彈1 顆（原為土造子彈2 顆，制式
    子彈1 顆，經試射土造子彈及制式子彈各1 顆），均屬違禁
    物，依刑法第38條第1 項第1 款規定宣告沒收；並說明鑑驗
    試射之土造子彈及制式子彈各1 顆業已於鑑定時試射擊發，
    均失違禁物之性質，爰均不予宣告沒收，及說明上訴人甲○
    ○另持有不具殺傷力之土造子彈2 顆（8.7 ±0.55 mm） ，
    並非違禁物，其不為沒收諭知之理由。經核原判決認事用法
    並無不合，量刑亦屬適當，上訴人甲○○上訴否認犯罪，為
    無理由，應予駁回。
據上論結，應依刑事訴訟法第368 條，判決如主文。
本案經檢察官許月雲到庭執行職務。
中    華    民    國    97    年    1     月    28    日
                      刑事第六庭  審判長法  官  王憲義
                                        法  官  邱永貴
                                        法  官  張盛喜
以上正本證明與原本無異。
如不服本判決應於收受本判決後10日內向本院提出上訴書狀，其
未敘述上訴理由者，並得於提起上訴後10日內向本院補提理由書
狀（均須按他造當事人之人數附繕本）「切勿逕送上級法院」。
中    華    民    國    97    年    1     月    28    日
                                        書記官  黃一秋
附錄本件判決論罪科刑法條：
槍砲彈藥刀械管制條例第8條
未經許可，製造、販賣或運輸鋼筆槍、瓦斯槍、麻醉槍、獵槍、
空氣槍或第4 條第1 項第1 款所定其他可發射金屬或子彈具有殺
傷力之各式槍砲者，處無期徒刑或5 年以上有期徒刑，併科新臺
幣1 千萬元以下罰金。
未經許可，轉讓、出租或出借前項所列槍枝者，處5 年以上有期
徒刑，併科新臺幣1 千萬元以下罰金。
意圖供自己或他人犯罪之用，而犯前二項之罪者，處無期徒刑或
7 年以上有期徒刑，併科新臺幣1 千萬元以下罰金。
未經許可，持有、寄藏或意圖販賣而陳列第1 項所列槍枝者，處
3 年以上10年以下有期徒刑，併科新臺幣700 萬元以下罰金。
第 1 項至第 3 項之未遂犯罰之。


司法院資訊處製作；財團法人民間司法改革基金會備份。
